【裁判字號】    91,易,407
【裁判日期】    920319
【裁判案由】    贓物
【裁判全文】
臺灣宜蘭地方法院刑事判決                          九十一年度易字第四七號
    公  訴  人  臺灣宜蘭地方法院檢察署檢察官
    被      告  甲○○
右列被告因贓物案件，經檢察官提起公訴（九十一年度偵字第一四三七號），本院判
決如左：
    主  文
甲○○無罪。
    理  由
一、公訴意旨略以：被告甲○○於民國九十年間在宜蘭縣礁溪鄉○○路九十五之十八
    號開設「乙勝汽車保養廠」，於九十年七月間不詳時點，明知蔡正宏所持有車號
    不詳之吉普車一部為同年七月十日竊得之贓物，竟以新臺幣（下同）四萬五千元
    的代價向蔡正宏購買，先於同年七月十三日匯款三萬元至蔡正宏女友李秀蓮帳戶
    （板橋後埔郵局，局號七００，帳號00000000000000號），因認
    被告甲○○涉犯刑法第三百四十九條第二項之故買贓物罪嫌。
二、按犯罪事實應依證據認定之，無證據不得推定其犯罪事實；又不能證明被告犯罪
    者，應諭知無罪之判決；刑事訴訟法第一百五十四條、第三百零一條第一項分別
定有明文。又犯罪事實之認定，應憑真實之證據，倘證據是否真實尚欠明確，自
    難以擬制推測之方法，為其判斷之基礎；而認定犯罪事實之證據係指足以認定被
    告確有犯罪行為之積極證據而言，該項證據自須適合於被告犯罪事實之認定，始
    得採為斷罪資料，最高法院五十三年著有臺上字第六五六號、二十九年上字第三
    一０五號判例。且刑事訴訟上證明之資料，無論其為直接或間接證據，均須達於
    通常一般之人均不致有所懷疑，而得確信其為真實之程度，始得據為有罪之認定
    ，若其關於被告是否犯罪之證明未能達此程度，而有合理懷疑之存在，致使無從
    形成有罪之確信，根據「罪證有疑，利於被告」之證據法則，即不得遽為不利被
    告之認定，亦有最高法院七十六年度臺上字第四九八六號判例可稽。其以情況證
    據（即間接證據）斷罪時，尤須基於該證據在直接關係上所可證明之他項情況事
    實，本乎推理作用足以確證被告有罪，方為合法，不得徒憑主觀上之推想，將一
    般經驗上有利被告之其他合理情況逕予排除，此觀諸最高法院三十二年上字第六
    七號自明。所謂認定犯罪事實之證據，係指足以認定被告確有犯罪行為之積極證
    據而言，苟未能發現相當證據，或證據不足為不利於被告事實之認定時，即應為
    有利於被告之認定，更不必有何有利之證據，亦不能以推測或擬制之方法，以為
    裁判基礎（最高法院二十九年上字第三一０五號、四十年台上字第八六號、五十
    六年度台上字第八０七號判例意旨參照）。
三、公訴人認被告甲○○有故買贓物之犯行，係以證人乙○○之證述及李秀蓮郵局存
    摺為其論據。訊據被告甲○○堅決否認其有故買贓物之犯行，辯稱：因乙○○恐
    嚇我才拿三萬元給他，我沒有買那部吉普車，那三萬元不是買車的錢，我沒有再
    拿一萬五千元給他過等語。
四、經查，被告甲○○匯款三萬元至證人乙○○之女友李秀蓮帳戶內等情，雖為被告
    自承在卷，且有李秀蓮帳戶影本在卷可稽，惟被告辯稱，係因遭證人乙○○恐嚇
    始將上開金額匯入該帳戶中。被告前曾因向證人乙○○購買贓車之事經法院判決
    確定，此有九十年度訴字第二九一號判決影本在卷可稽，故可見被告與證人乙○
    ○間早有金錢之往來，然僅依過去金錢之往來之事實，並不足徵被告與證人乙○
    ○間所有之金錢往來均為購買贓物，而被告與證人乙○○間既因故買贓物之事有
    交集，則被告辯稱因購買贓車之事而遭證人乙○○恐嚇等情，亦不無可能，況證
  人乙○○雖證述該三萬元之匯款係被告購買一輛由證人乙○○所竊得之吉普車之
    代價，惟該輛吉普車並未查獲扣案，則尚不能僅因被告前案曾向證人乙○○購買
    贓車，即遽認被告該三萬元之匯款為購買本案贓車之代價。依上所述，公訴人所
    舉之證據不足以證明被告犯罪，此外本院復查無其他證據證明被告確有公訴人所
    指之故買贓物犯行揆諸首揭說明，既無積極證據足認被告犯罪，依法應為無罪判
    決之諭知。
據上論斷，應依刑事訴訟法第三百零一條第一項前段，判決如主文。
本案經檢察官賴慶祥到庭執行職務
中        華        民        國    九十二    年    三    月    十九    日
                                臺灣宜蘭地方法院刑事第一庭
                                    審判長法  官    林  明  山
                                          法  官    辜  漢  忠
                                          法  官    鄭  貽  馨
右正本證明與原本無異。
如不服本判決，應於判決送達後十日內向本院提出上訴狀( 應附繕本 )。
                                          書記官    陳  憲  文
中        華        民        國    九十二    年    三    月    二十    日


司法院資訊處製作；財團法人民間司法改革基金會備份。
